臺灣臺南地方法院民事裁定　　　　　　 100年度事聲字第63號
異　議　人　陳榮吉
即　原　告　　　　　　號之10.
法定代理人　陳登明
相　對　人　郭主見即協美大理石.
即　被　告
上列異議人因與相對人間依職權裁定確定訴訟費用額事件，異議
人對於本院司法事務官於民國100年8月11日所為100年度司聲字
第410號民事裁定聲明異議，本院裁定如下：
    主  文
異議駁回。
異議程序費用由異議人負擔。
    理  由
一、按當事人對於司法事務官處理事件所為之終局處分，得於處
    分送達後10日之不變期間內，以書狀向司法事務官提出異議
    ；司法事務官認前項異議有理由時，應另為適當之處分；認
    異議為無理由者，應送請法院裁定之；法院認該異議為有理
    由時，應為適當之裁定，認異議為無理由者，應以裁定駁回
    之，民事訴訟法第240條之4第1項至第3項分別定有明文。本
    件異議人就本院司法事務官於民國（下同）100年8月11日所
    為100年度司聲字第410號民事裁定，於100年8月18日寄存送
    達臺南市政府警察局麻豆分局後，於同年8 月25日提出民事
    抗告狀聲明不服，經司法事務官認無理由而送請本院裁定，
    有原裁定及送達證書附卷可憑，雖異議人依法就前開民事裁
    定應提出異議卻誤提起抗告，然該抗告仍可視為異議人有利
    用救濟程序聲明不服原裁定之意，故本院依法仍應審究聲明
    異議人之異議有無理由，合先敘明。
二、本件異議意旨略以：原裁定之見解固非無見，惟異議人於95
    年9月26日在臺南市安平區○○○街360號從事樓梯大理石材
    黏貼作業，在3樓樓梯轉角平台（高度6.8公尺）發生墜落事
    故，異議人因而受有外傷性腦病變水腦症併氣切，意識不清
    ，四肢重度癱瘓無行為能力，現仍由異議人之父母或請看護
    照顧，每月之花費頗鉅，異議人之生活已陷入困境，確實無
    力繳納訴訟費用等語。
三、經查：
  (一)按經准予訴訟救助者，於終局判決確定或訴訟不經裁判而終
    結後，第一審受訴法院應依職權以裁定確定訴訟費用額，向
    應負擔訴訟費用之當事人徵收之；其因訴訟救助暫免而應由
    受救助人負擔之訴訟費用，並得向具保證書人為強制執行；
    又法院未於訴訟費用之裁判確定其費用額者，第一審受訴法
    院於該裁判有執行力後，應依聲請以裁定確定之；依第 1項
    確定之訴訟費用額，應於裁定送達之翌日起，加給按法定利
    率計算之利息，民事訴訟法第91條第 1項、第3項、第114條
    第1項分別定有明文。參酌92年2月 7日修正民事訴訟法第91
    條第 3項立法理由謂「為促使當事人早日自動償付其應賠償
    對造之訴訟費用」，另第 114條立法理由謂「准予訴訟救助
    ，僅於訴訟終結前有使受救助人暫免裁判費及其他應預納之
    訴訟費用之效力，至訴訟終結後此項暫免之費用，應如何向
    負擔訴訟費用之當事人徵收，得否逕向具保證書人強制執行
    ，第1項規定，尚有未盡，爰予修正，以期周延。」等語，
    可知法院准予訴訟救助，並非免除受救助人繳納裁判費或其
    他訴訟費用之義務，僅在訴訟終結前暫時免其繳納或預納而
    已，惟在訴訟終結後，依法應負擔訴訟費用者，仍負繳納之
    義務，且法院係依強制規定對確定之訴訟費用額加計按法定
    利率計算之利息。復按應負利息之債務，其利率未經約定，
    亦無法律可據者，週年利率為百分之5，民法第203條並定有
    明文。
  (二)又按「裁判費，為國家應徵收之一種規費。法院應切實核定
    訴訟標的之價額計徵之，不得任令當事人有漏繳或少繳情事
    ，始符合民事訴訟法所採有償主義之原則。」，司法院釋字
    第 149號著有明文；再按法院依職權確定訴訟費用額裁定程
    序，僅在審究求償權人所開列之費用項目，是否為訴訟費用
    之範圍；已否提出證據證明，然後確定應負擔訴訟費用者，
    應賠償他造之數額若干；至訴訟費用如何負擔，或其負擔之
    比例如何，均應依命負擔訴訟費用之確定裁判主文定之，不
    得於本程序再次審究（最高法院94年度抗字第67號裁定意旨
    參照）。依前開規定及說明，確定訴訟費用額之裁定，僅在
    確定其費用數額，並非就權利存在與否或就當事人如何給付
    訴訟費用而為確定，故法院在該程序無從就當事人應如何給
    付訴訟費用加以審究；而當事人在該程序亦僅得就各個費用
    項目是否為法律上之訴訟費用，數額有無錯誤加以爭執至明
    。
  (三)本件異議人與相對人間請求侵權行為損害賠償事件，異議人
    向本院聲請訴訟救助，經本院於96年8月9日以96年度救字第
    25號裁定准予訴救助在案，嗣經本院96年度重勞訴字第3 號
    判決，相對人不服提起上訴，經臺灣高等法院臺南分院99年
    度勞上字第10號判決及最高法院100年度台上字第568號裁定
    上訴駁回確定在案等情，業經本院依職權調閱96年度重勞訴
    字第3 號等卷宗核閱屬實。查原處分計算異議人應納訴訟費
    用額之依據為：異議人原請求相對人應給付異議人25,896
    ,764 元，應徵收之裁判費為239,920元，惟異議人嗣後減縮
    聲明為相對人應給付異議人12,000,808元，應徵收之裁判費
    為117,688元，該減縮部分之裁判費為122,232元由原告負擔
    （計算式：239,920-117,688＝122,232）；相對人上訴請
    求原判決不利於其部分廢棄（即2,786,382 元部份），異議
    人未就原判決不利於其部分上訴，第一審確定部分即為9,21
    4,426元（計算式：12,000,808-2,786,382＝9,214,426），
    確定部分訴訟費用90,363元由異議人負擔（計算式：117,68
    89,214,426/12,000,808＝90,363 ，元以下四捨五入）；
    第一審訴訟費用（確定部分除外）27,325元，由異議人負
    擔十分之一，故異議人應負擔之訴訟費用為2,733 元；則
    異議人應繳納之訴訟費用合計為215,328元（計算式：122,2
    32+90,363+2,733＝215,328）。是故，原裁定所命「原告應
    向本院繳納之訴訟費用額確定為新台幣貳拾壹萬伍仟參佰貳
    拾捌元，並自本裁定送達翌日起至清償日止，按週年利率百
    分之五計算之利息」，並無違誤。本件異議人上揭異議內容
    ，並非針對本院確定訴訟費用數額為215,328元而為，而係
    主張其於侵權行為事故發生後，因受有外傷性腦病變水腦症
    併氣切，意識不清，四肢重度癱瘓無行為能力，現仍由看護
    照顧，每月花費頗巨，生活已陷入困境，無力繳納訴訟費用
    云云，已有未合，本件異議為無理由，應予駁回。至於聲請
    人與相對人間系爭侵權行為損害賠償事件確定之訴訟結果，
    聲請人獲得勝訴判決而得向相對人請求給付2,615,382元，
    苟聲請人實際獲得上揭賠償金額給付後，則聲請人是否仍無
    力繳納訴訟費用，自非無疑。
四、綜上所述，原處分依職權向異議人徵收訴訟費用額並依法加
    計法定利息，經核認事用法，並無不合，異議人猶執前詞爭
    執並提出異議，指摘原處分不當，求予廢棄，為無理由，應
    予駁回。
五、依民事訴訟法第240條之4第3項、第95條、第78條，裁定如
    主文。
中    華    民    國   100    年    12    月    2     日
                  民事第二庭  法  官  王國忠
以上正本證明與原本無異。
如不服本裁定，應於裁定送達後10日內向本院提出抗告狀（須附
具繕本），並應繳納抗告費新台幣1,000元。
中    華    民    國   100    年    12    月    2     日
                              書記官  黃敏純